【裁判字號】    99,交聲,2223
【裁判日期】    991015
【裁判案由】    交管條例聲異
【裁判全文】
臺灣板橋地方法院交通事件裁定        99年度交聲字第2223號
原處分機關  交通部公路總局臺北區監理所
異  議  人
即受處分人  甲○○
上列受處分人因違反道路交通管理處罰條例案件，對於交通部公
路總局臺北區監理所民國99年6 月30日北監自裁字第裁40-C0000
0000號所為之裁決處分（原舉發案號：臺北縣政府警察局99年1
月17日北縣警交大字第C00000000 號）聲明異議，本院裁定如下
：
    主  文
異議駁回。
    理  由
一、原處分意旨略以：異議人即受處分人甲○○於民國99年1 月
    17日12時4 分許，駕駛車號3F-2069 號自用小客車，行經臺
    北縣新莊市○○路、民安路口，因有「駕車行經有燈光號誌
    管制之交岔路口闖紅燈」之違規行為，經臺北縣政府警察局
    新莊分局員警以99年1 月17日北縣警交大字第C00000000 號
    當場製單舉發。嗣經原處分機關於99年6 月30日北監自裁字
    第裁40-C00000000號裁決書，爰依道路交通管理處罰條例第
    53條第1 項、第63條第1 項之規定，分別裁處異議人罰鍰新
    臺幣（下同）2,700 元、記違規點數3 點等語。
二、本件異議意旨略以：異議人當日行車確實為停等對向車流而
    非紅燈左轉云云。
三、按汽車駕駛人，行經有燈光號誌管制之交岔路口闖紅燈者，
    處1,800 元以上5,400 元以下罰鍰；又汽車駕駛人，違反道
    路交通管理處罰條例有第43條、第53條或第54條情形之一者
    ，除依原條款處罰鍰外，並予各記違規點數3 點，道路交通
    管理處罰條例第53條第1 項、第63條第1 項第3 款分別定有
    明文。
四、異議人辯稱上開意旨云云，惟查：證人即現場舉發員警吳榮
    輝勝到庭具結證述：「當時站在民安路的路邊，距離民安路
    的路口大概有超過10幾公尺，我是站在民安路的捷運出口這
    一側的路邊；當時異議人甲○○在路口紅燈之後，民安路的
    車輛已經行行駛之後，異議人是中正路紅燈的時候直接左轉
    進去；中正路、民安路的號誌，只有兩個時相，如果民安路
    是綠燈的話，中正路是紅燈，我是看到民安路綠燈時，而且
    民安路的車輛已經開始行駛後，異議人才左轉過來；我沒有
    看到異議人在上開路口停等要左轉的情形，如果異議人是有
    待轉，我們絕對不會取締，因為十字路口內待轉的車輛我們
    可以看得很清楚；民安路的車輛不是很多，在那的路口，一
    般的紅燈左轉的違規，都是等民安路的車走完之後就直接紅
    燈左轉；我們在那邊已經取締很多了；異議人是直接左轉，
    中間並沒有停等的情形；如果小型車在十字路口待轉，我們
    的位置可以看得很清楚，一般紅燈左轉是等民安路的車輛行
    駛完，才紅燈左轉過來，本件也是如此；異議人的車頭如果
    到斑馬線的話，我們站的位置可以看得很清楚，而且異議人
    是在民安路的車輛都已經行駛完畢後才左轉過來，如果說異
    議人是在該處停等左轉，應該是民安路一成綠燈就要轉過來
    才對。」等語綦詳，（見本院卷第99年8 月9 日訊問筆錄）
    參以員警執行公務時，本身即受有行政懲處責任之監督，舉
    發員警陳震宇既已到庭具結作證，更係以刑事責任擔保其證
    言之真實性，其已到庭證述如上，且與異議人素不相識，彼
    此間亦無任何嫌隙，自應無甘冒自身觸犯偽證罪之風險而設
    詞誣攀異議人之理，則證人證稱執勤當時所見，異議人係行
    駛於中正路上，並於該路口紅燈時直接左轉，中間並無於民
    安路機車待轉區停等乙節，堪予採信。此外，觀諸異議人拍
    攝之現場照片及號誌照片（見本院卷附第7 頁至第9 頁）可
    知，該路口號誌有兩個時相，即民安路路口之號誌係綠燈時
    ，中正路路口之號誌則係紅燈，與證人前開證述相符。是以
    ，證人證稱其於執勤時，於臺北縣新莊市○○路○路邊，距
    離民安路之路口約超過10公尺處，看到該路口號誌為綠燈，
    即目擊車號3E-2069 之自用小客車左轉闖越民安路與中正路
    口紅燈，並於民安路將之攔停之證詞，堪予採信。且異議人
    亦未就執勤員警之舉發有誤提出相關證據以供調查，本院經
    查亦無任何證據足資證明其有捏造事實違法取締之情事，復
    經執勤員警到庭具結證述綦詳，則員警本其維護交通秩序、
    安全職責所為之舉發，應堪認定。又本件除證人吳榮輝之證
    詞外，固無以錄影或照相等方式所拍攝之違規影片或照片可
    供本院審酌，惟對於駕駛人闖紅燈之違規行為，法無明文須
    以照片或錄影紀錄憑以認定，自應由行政機關本於職權調查
    一切證據後認定之，否則，倘要求一律須以照片或錄影紀錄
    證明，非但虛耗國家資源，且顯然違反道路交通行政具有之
    機動、迅速、多元特性，有害主管機關稽查不法、維護道路
    交通安全之行政目的。故執勤員警本乎個人之感官知覺，親
    自見聞客觀情狀所為之證述，亦屬合法之證據資料，倘經調
    查結果，認其證詞明確，無故意構陷及錯認誤判之虞，具有
    相當之證明力，據以認定違規事實成立者，洵屬法之所許，
    附此敘明。從而，異議人於上開時、地確實有上開違規行為
    ，堪以認定，異議人否認有前揭違規之行為云云，自難採信
    。
五、綜上所述，原處分機關依道路交通管理處罰條例第53條第1
    項、第63條第1 項第3 款之規定裁處罰鍰2,700 元，並記違
    規點數3 點，於法均無違誤，應予維持，本件異議為無理由
    ，應予駁回。
六、依道路交通管理處罰條例第87條第2 項，道路交通案件處理
    辦法第19條，裁定如主文。
中    華    民    國    99    年    10    月    15    日
                        交通法庭  法  官  傅明華
上列正本證明與原本無異。
如不服本裁定應於送達後5 日內向本院提出抗告狀。
                                  書記官  蔡一如
中    華    民    國    99    年    10    月    18    日

司法院資訊處製作；財團法人民間司法改革基金會備份。
